臺灣高雄地方法院刑事判決　　　　　　　 96年度易字第687號
公　訴　人　臺灣高雄地方法院檢察署檢察官
被　　　告　丙○○
上列被告因竊盜案件，經檢察官提起公訴（95年度偵字第9424號
），本院判決如下：
    主  文
丙○○連續竊盜，處有期徒刑月，如易科罰金，以銀元佰元
即新臺幣玖佰元折算壹日。
    事  實
一、丙○○自民國95年2 月10日起，受僱於乙○○、張佩文所經
    營位於高雄市苓雅區○○○路10號之「普洱世家飲料店」，
    擔任櫃檯收銀之工作，竟基於意圖為自己不法所有之概括犯
    意，自95年2 月10日起至同年月24日下午6 時30分許止，利
    用在櫃檯工作之機會，趁乙○○、張佩文疏未注意之際，連
    續竊取置放於櫃檯抽屜內之現金新臺幣 (下同)800 元 、60
    0 元及900 元共3 次。嗣因乙○○、張佩文發現店內營業金
    額時常短少，且於95年2 月24日下午6 時30分許，張佩文發
    現櫃檯抽屜內百元紙鈔確有短少，並發現丙○○褲袋內露有
    百元紙鈔截角而告知乙○○，經乙○○詢問丙○○及表示欲
    報警處理，丙○○始坦承當日竊取900 元及先後3 次共竊得
    2,300 元，並當場交付900 元給乙○○及於切結書上簽名，
    後因丙○○返家拿取身份證未歸，而經乙○○於同日下午7
    時30分報警處理。
二、案經乙○○訴由高雄市政府警察局苓雅分局報請臺灣高雄地
    方法院檢察署檢察官偵查起訴。
    理由
壹、程序部分（含本案證據能力之認定）：
一、證人乙○○、張佩文於95年7 月14日檢察官偵查中之證述及
    證人吳大明於檢察官偵查中之證述，均有證據能力。
  (一)按被告以外之人於偵查中向檢察官所為陳述，除顯有不可信
    之情況者外，得為證據，刑事訴訟法第159 條之1 第2 項定
    有明文。偵查中對被告以外之人所為之偵查筆錄，或被告以
    外之人向檢察官所提之書面陳述，性質上均屬傳聞證據。惟
    現階段刑事訴訟法規定檢察官代表國家偵查犯罪、實施公訴
    ，依法其有訊問被告、證人及鑑定人之權，證人、鑑定人且
    須具結，而實務運作時，檢察官偵查中向被告以外之人所取
    得之陳述，原則上均能遵守法律規定，不致違法取供，其可
    信度極高，是除顯有不可性之情況者外，自得為證據。
  (二)證人乙○○、張佩文於95年7 月14日檢察官偵查中之證述及
    證人吳大明於檢察官偵查中之證述，性質上雖屬傳聞證據，
    惟係偵查中向檢察官所為之證述，並經具結，且無顯有不可
    信之情況，衡諸上開規定，自均具有證據能力。
二、證人即告訴人乙○○於警詢中之指訴，有證據能力：
  (一)按被告以外之人（包括證人、鑑定人、告訴人、被害人及共
    同被告等）於審判外之陳述雖不符刑事訴訟法第159 條之1
    至之4 等4 條之規定，而經當事人於審判程序同意作為證據
    ，法院審酌該言詞陳述或書面陳述作成時之情況，認為適當
    者，亦得為證據；當事人、代理人或辯護人於法院調查證據
    時，知有刑事訴訟法第159 條第1 項不得為證據之情形，而
    未於言詞辯論終結前聲明異議者，視為有前項之同意，同法
    第159 條之5 定有明文。立法意旨在於傳聞證據未經當事人
    之反對詰問予以核實，原則上先予排除。惟若當事人已放棄
    反對詰問權，於審判程序中表明同意該等傳聞證據可作為證
    據；或於言詞辯論終結前未聲明異議，基於尊重當事人對傳
    聞證據之處分權，及證據資料愈豐富，愈有助於真實發見之
    理念，且強化言詞辯論主義，使訴訟程序得以順暢進行，上
    開傳聞證據亦均具有證據能力。
  (二)經查，證人乙○○於警詢中之指訴，其性質雖屬傳聞證據，
    且查無符合同法第159 條之1 至之4 等前四條之情形，然其
    所為之上開警詢筆錄內容，業經本院審理時予以提示並告以
    要旨，且各經檢察官及被告等人表示意見，當事人均表示沒
    有意見，且未於言詞辯論終結前對上開證據表示異議，依上
    開規定，已擬制同意其有證據能力，本院審酌上開筆錄作成
    時之情況，亦無不當取供等情形，認為以之作為本案之證據
    亦屬適當，自具有證據能力。
貳、實體部分：
一、訊據被告丙○○固坦承有於切結書上簽名，惟矢口否認有竊
    盜犯行，並辯稱：伊是因為告訴人乙○○說要找黑道及報警
    ，才在切結書上簽名，切結書上「2300」元是告訴人事後填
    上，伊沒有竊盜云云。惟查：
  (一)上揭事實，業據證人即告訴人乙○○於警詢中指訴：我在上
    星期就有少現金800 元，昨日（即95年2 月23日）就少現金
    600 元，所以我在今日（95年2 月24日）就故意把百元鈔放
    在抽屜，然後客人要找錢時，就發現百元鈔有少，被告剛好
    就說要提早下班，所以我們就把被告叫來問話，發現她右邊
    褲子口袋有百元鈔露出來，我就問被告說有沒有在抽屜裡面
    拿錢，被告說沒有，所以我們就說要報警，被告才承認有拿
    錢，被告從她口袋拿出現金1200元，說有300 元是她的，而
    還我900 元。被告坦承有竊取店內紙鈔，共竊取3 次，當時
    她央求我們再給她一次機會，她表示所偷的錢是要給她男朋
    友繳學費，所以我才要求她簽下我訂定的切結書，2,300 元
    是她所承認竊取之金額，切結書所有內容她都有看過且同意
    後，她才簽名捺印的等語甚詳（見偵卷第8 至15頁警詢筆錄
    ），其於95年7 月14日檢察官偵查中復結證稱：95年2 月24
    日那天我在廚房煮茶，張佩文進來跟我說錢有少，我去吧台
    看抽屜裡的錢還有杯數是否符合，結果發現錢的確有少。而
    且之前幾天也有2 次結帳時發現錢有少，我就問被告是否有
    拿抽屜裡的錢。被告一開始不承認。後來我們說要報警處理
    ，被告才承認含當天在內有偷3 次，前二次是偷600 元及80
    0 元（偷的先後順序不確定），第三次偷900 元。是我們說
    要報警，被告才承認偷竊，並叫我們給她一次機會，不要報
    警，我們就要被告寫切結書，怕被告一去不回，被告有同意
    。本件是我報警，因為被告說要回家拿身分證，去了就沒有
    再回來等語詳確（見偵卷第47至49頁偵訊筆錄）。
  (二)另證人張佩文於95年7 月14日檢察官偵查中亦結證稱：我是
    普洱世家飲料店店長，被告95年2 月中旬來上班幾天後就有
    發現少錢，我和乙○○就開始特別注意，到2 月24日那天被
    告來上班，我就到內場，被告自己在外面顧，後來人比較多
    ，我就出去幫忙，找錢時就發現百元鈔比早上放的少很多張
    ，但仟元鈔只有1 張沒有增加，我就注意看丙○○褲子口袋
    有發現一疊百元鈔露出一點在口袋外，我就跑進去跟乙○○
    說，請他問被告，乙○○問被告，被告一開始不承認，後來
    我們說要報警，她就說不要報警，她承認是她偷的，看要怎
    麼處理。她說她包括當天總共偷了3 次，第一次是偷了800
    元，第2 次是偷600 元，第3 次是當天偷900 元。被告寫切
    結書時我就在旁邊，那時她就在外場寫，是她念切結書內容
    讓乙○○寫，當時沒有對被告說過如果不簽切結書就要叫人
    從台南下來處理等語（見偵卷第45至47頁偵訊筆錄），核與
    證人即告訴人乙○○上開指訴及證述之情相符，復有經被告
    簽名捺印，內容為：「本人丙○○在普洱世家飲料店任職期
    間，因行為未檢竊取公司財物（2300），經被發現願以百（
    （100） 倍賠償以求和解，且為1 個月時間償還，如逾期或
    無故不償還者，將以法嚴送並加倍償還，不得有議」之切結
    書1 紙在卷可憑（見偵卷第22頁），事證明確。
  (三)被告雖辯稱：伊是因為告訴人乙○○說要找黑道及報警，才
    在切結書上簽名，切結書上「2300」元是告訴人事後填上，
    伊沒有竊盜云云。惟查，被告確有先後偷竊3 次，合計2300
    元，且被告係因於95年2 月24日偷竊後，因證人即普洱世家
    飲料店店長張佩文發現百元鈔短少，且被告褲子口袋有百元
    鈔露出來，經證人乙○○、張佩文發現後詢問被告，被告初
    仍否認竊盜，經證人乙○○、張佩文表示欲報警處理，被告
    始坦承竊盜金錢係供其男友所用，希望不要報警，並將其於
    當日所偷竊之900 元返還乙○○及於切結書上簽名捺印等情
    ，業經證人乙○○於警詢、檢察官偵查中指訴及證述甚詳及
    經證人張佩文於檢察官偵查中證述綦詳，且渠等上開指訴及
    證述互核相符，並有切結書1 紙附卷可資佐憑，而堪信為真
    實，已詳如前述。又卷附切結書1 紙係被告親筆簽名，為被
    告於本院審理時坦承在卷（見本院卷第16頁），另本案係告
    訴人乙○○先打110 報案，告訴人於95年2 月25日警詢時即
    有提出切結書，且當時之切結書上即有寫2300及95年3 月31
    日前全數償還金額23萬元等字樣等情，並經證人即警員吳大
    明於檢察官偵查中證述在卷（見偵卷第55、56頁），而被告
    就其所辯：切結書上金額2300元是告訴人事後填上云云，亦
    未能舉證以證其說，自非可採。復佐以被告若未偷竊，則衡
    諸常情，被告已成年並受有高中畢業之教育程度，豈肯於切
    結書上簽名及將其褲袋內百元紙鈔900 元交還乙○○，更無
    因害怕乙○○報警處理，而簽立切結書之理（被告於95 年5
    月1 日、同年7 月14日偵訊中均供述其係因乙○○表示要叫
    人下來處理及報警，才簽立切結書，參偵卷第34、48頁）。
    至被告雖辯稱：係因告訴人乙○○說要找黑道，才在切結書
    上簽名云云，然查，上情為告訴人乙○○所堅詞否認，被告
    復未能提出任何證據以證明所辯為真實，且本案係經告訴人
    向警局告訴，被告始於95年3 月11日經警通知到警局製作筆
    錄，有被告第1 次警詢筆錄1 份在卷可佐（見偵卷第4至7頁
    ），是被告若果真未竊盜，而係遭受恐嚇而於切結書上簽名
    ，其於告訴人要求其返家拿身分證核對身份，而自普洱世家
    飲料店離去後，豈有不立即報警追究之理。從而，被告上開
    所辯：伊是因為告訴人乙○○說要找黑道及報警，才在切結
    書上簽名，伊沒有竊盜云云，與上開事證不符，自不足採信
    。
  (四)綜上所述，被告上開所辯，為臨訟卸責之詞，均不足採信，
    其有事實欄所載竊盜犯行，事證明確，犯行堪以認定，應予
    依法論科。
二、按行為後法律有變更者，適用行為時之法律。但行為後之法
    律有利於行為人者，適用最有利於行為人之法律，刑法第2
    條第1 項定有明文。另於比較時應就罪刑有關之共犯、未遂
    犯、想像競合犯、牽連犯、連續犯、結合犯，以及累犯加重
    、自首減輕暨其他法定加減原因（如身分加減）與加減比例
    等一切情形，本於統一性及整體性原則，綜其全部罪刑之結
    果而為比較（最高法院95年5 月23日第8 次刑事庭會議決議
    內容參照）。查被告行為後，如附表所示之法律業經變更，
    並於95年7 月1 日施行，玆經比較結果，裁判時法並未較為
    有利，從而應依刑法第2 條第1 項前段規定，適用行為時法
    。核被告所為，係犯刑法第320 條第1 項普通竊盜罪。被告
    先後3 次竊盜犯行，時間緊接，方法相同，所犯復為構成要
    件相同之罪名，顯係基於概括犯意反覆為之，應依行為時刑
    法第56條連續犯規定論以一罪，並依法加重其刑。爰審酌被
    告前無犯罪前科紀錄，有臺灣高等法院被告前案紀錄表1 份
    在卷可稽，其不思正途以獲取財物，竟利用受僱擔任櫃檯收
    銀工作之機會，連續3 次竊取櫃檯內現金共計2300元，犯後
    更飾詞否認犯行，難認有絲毫悔意及其犯罪之動機、目的、
    手段、智識程度高中畢業、生活狀況等一切情狀，量處如主
    文所示之刑，並諭知易科罰金之折算標準，以資懲儆。
據上論斷，應依刑事訴訟法第299 條第1 項前段，刑法第2 條第
1 項前段、第56條（行為時）、第320 條第1 項、第41條第1 項
前段（行為時），刑法施行法第1 條之1 第1 項、第2 項前段，
罰金罰鍰提高標準條例第2 條（行為時），現行法規所定貨幣單
位折算新臺幣條例第2 條，判決如主文。
本案經檢察官甲○○到庭執行職務。
中　　華　　民　　國　　96　　年　　6　　 月　　6 　　日
                  鳳山刑事第一庭審判長法　官  黃三友
                                      法  官  陳盈吉
                                      法  官  林永村
以上正本證明與原本無異。
如不服本判決，應於判決送達後10日內，向本院提出上訴狀。
中　　華　　民　　國　　96　　年　　6　　月　　 6   　日
                                      書記官  李祥銘
附表：
┌──┬───────┬───────┬───────┬────┐
│比較│行為時法（95年│裁判時法（95年│比較結果      │備註    │
│內容│7 月1 日前之刑│7 月1 日生效之│              │        │
│    │罰法律）      │刑罰法律）    │              │        │
├──┼───────┼───────┼───────┼────┤
│連續│刑法第56條：連│已刪除。      │依行為時法以一│        │
│犯  │續數行為而犯同│              │罪論，但得加重│        │
│    │一之罪名者，以│              │其刑至二分之一│        │
│    │一罪論。但得加│              │，而依裁判時法│        │
│    │重其刑至二分之│              │則應數罪併罰。│        │
│    │一            │              │比較結果以行為│        │
│    │              │              │時法較有利於被│        │
│    │              │              │告。          │        │
├──┼───────┼───────┼───────┼────┤
│刑法│罰金：（銀元）│罰金：新臺幣10│裁判時法罰金刑│上開修正│
│第33│1 元以上。    │00元以上，以百│之最低度刑提高│影響刑法│
│條第│              │元計算之。    │為新臺幣1000元│第320 條│
│5 款│              │              │。是以行為時法│第1 項中│
│    │              │              │較有利於被告。│關於罰金│
│    │              │              │              │刑最低度│
│    │              │              │              │。      │
├──┼───────┼───────┼───────┼────┤
│易科│刑法第41條第1 │刑法第41條第1 │裁判時法刪除易│        │
│罰金│項：犯最重本刑│項：犯最重本刑│科罰金時，需具│        │
│之宣│為5 年以下有期│為5 年以下有期│備「因身體、教│        │
│告及│徒刑以下之刑之│徒刑以下之刑之│育、職業或家庭│        │
│折算│罪，而受6 個月│罪，而受6 個月│之關係或其他正│        │
│標準│以下有期徒刑或│以下有期徒刑或│當事由，執行顯│        │
│    │拘役之宣告，因│拘役之宣告者，│有困難者」之限│        │
│    │身體、教育、職│得以新臺幣1,00│制，似以裁判時│        │
│    │業、家庭之關係│0 元、2,000元 │法對被告有利；│        │
│    │或其他正當事由│或3,000元折算 │惟觀今司法實務│        │
│    │，執行顯有困難│1 日，易科罰金│對於被告是否宣│        │
│    │者，得以1 元以│。但確因不執行│告得易科罰金，│        │
│    │上3 元以下折算│所宣告之刑，難│實無以「因身體│        │
│    │1 日，易科罰金│收矯正之效，或│、教育、職業或│        │
│    │。但確因不執行│難以維持法秩序│家庭之關係或其│        │
│    │所宣告之刑，難│者，不在此限。│他正當事由，執│        │
│    │收矯正之效，或│              │行顯有困難者」│        │
│    │難以維持法秩序│罰金罰鍰提高標│等情狀為考量。│        │
│    │者，不在此限。│準條例第2 條刪│而裁判時法易科│        │
│    │              │除。          │罰金折算標準已│        │
│    │罰金罰緩提高標│              │由銀元100 、20│        │
│    │準條例第2 條前│              │0 、300 元即新│        │
│    │段：依刑法第41│              │台幣300 、600 │        │
│    │條易科罰金或第│              │、900 元，提高│        │
│    │42條第2 項易服│              │為以新台幣1,00│        │
│    │勞役者，均就其│              │0 元、2,000 元│        │
│    │原定數額提高為│              │、3,000 元折算│        │
│    │100 倍折算1 日│              │1 日，綜合觀之│        │
│    │。            │              │，行為時法對被│        │
│    │現行法規所定貨│              │告較為有利。  │        │
│    │幣單位折算新臺│              │              │        │
│    │幣條例第2 條。│              │              │        │
├──┴───────┴───────┴───────┴────┤
│比較結果：                                                    │
│裁判時法並未較有利於被告。從而，應依刑法第2 條第1 項前段規定，│
│適用行為時之法律。                                            │
└───────────────────────────────┘
附錄本案論罪科刑之法條
中華民國刑法第320條
(普通竊盜罪、竊佔罪)
意圖為自己或第三人不法之所有，而竊取他人之動產者，為竊盜
罪，處5 年以下有期徒刑、拘役或500 元以下罰金。
意圖為自己或第三人不法之利益，而竊佔他人之不動產者，依前
項之規定處斷。
前二項之未遂犯罰之。
